【裁判字號】    95,交聲,9
【裁判日期】    950419
【裁判案由】    違反道路交通管理處罰條例聲明異議
【裁判全文】
臺灣新竹地方法院交通事件裁定           95年度交聲字第9號
移送機關即
原處分機關    交通部公路總局新竹區監理所
異  議  人    甲○○
即受處分人
上列異議人因違反道路交通管理處罰條例案件，對於交通部公路
路總局新竹區監理所94年11月25日竹監營字第裁50-R00000000號
所為之違反道路交通管理事件裁決處分不服，聲明異議，本院裁
定如下：
    主   文
異議駁回。
    理   由
一、按道路交通管理處罰條例所稱之汽車，包括機器腳踏車在內
    ，此觀該條例第3條第8款之規定甚明。次按機器腳踏車駕駛
    人未依規定戴安全帽者，處駕駛人新臺幣五百元；汽車駕駛
    人，駕駛汽車有違反本條例之行為，經交通勤務警察或依法
    令執行交通稽查任務人員制止時，不聽制止或拒絕停車接受
    稽查而逃逸者，除按各該條規定處罰外，處新臺幣三千元以
    上六千元以下罰鍰；汽車駕駛人有六十條第一項情形者，除
    依原條款處罰外，各記違規點數一點，同法第31條第6項、
    第60條第1項及第63條第1項第1款分別定有明文。
二、本件原處分機關處分意旨略以：異議人即受處分人甲○○於
    民國94年8月27日9時15分許，騎乘車牌號碼POV-490號機車
    ，行經基隆市○○路左轉292巷時，因未戴安全帽，經執勤
    員警稽查，竟拒絕停車接受稽查而逃逸，乃經原處分機關基
    隆市警察局第三分局碇內派出所以其有違反前揭道路交通管
    理處罰條例第31條第6項、第60條第1項規定之行為逕行掣單
    舉發。嗣經受處分人申訴，原處分機關函請原舉發單位調查
    結果，仍認受處分人有前開違規行為，原處分機關乃依同法
    第31條第6項、第60條第1項及第63條第1項第1款，於94年11
    月25日裁處受處分人罰鍰新臺幣（下同）3500元，並記違規
    點數乙點。
三、異議人異議意旨略以：警員為了績效公然說謊，並無證據可
    證明其有拒絕停車接受稽查而逃逸之情事，況且異議人向派
    出所員警詢問時，員警並無說明異議人有拒絕停車接受稽查
    而逃逸乙事。異議人當日係騎承上開機車由瑞芳往基隆市○
    ○路行駛，至源遠路292巷口左轉，而警車則是由八堵往瑞
    芳方向行駛，至源遠路轉入325巷，當時警員並未要求異議
    人停下，異議人仍依原定方向行駛云云。
四、訊據異議人固不否認有於原處分所載之時、地，未依規定戴
    安全帽騎乘上開機車時，由瑞芳方向往基隆市○○路行駛，
    嗣左轉進入源遠路292巷口，雖有看到警車，惟並未聽到鳴
    笛聲，並無拒絕停車接受稽查而逃逸云云，然查：
(一)、異議人騎乘上開機車行經原處分所載時、地，未依規定戴安
    全帽之事實，業據證人即掣單舉發之基隆市警察局第三分局
    碇內派出所警員乙○○於本院調查時具結證稱：「（舉發經
    過？）當時我們在源遠路與292巷口，我們駕駛警車，我們
    原先到要左轉325巷，看到異議人騎機車沒戴安全帽要從對
    向左轉292巷‧‧‧」等語，復經異議人於本院調查時亦自
    承：「（所以你的意思是，罰你沒戴安全帽沒意見？）是」
    等情（以上均見本院95年3月23日訊問筆錄），並有基隆市
    警察局基警交字第R00000000號舉發違反道路交通管理事件
    通知單影本乙紙在卷足稽，堪認異議人騎乘上開機車行經舉
    發地點，確有機器腳踏車駕駛人未依規定戴安全帽之違規情
    節無誤。
(二)、又異議人經交通勤務警察稽查時，拒絕停車接受稽查而逃逸
    等情，亦據證人乙○○結證稱：「當時我們在源遠路與292
    巷口，我們駕駛警車，我們原先到要左轉325巷，看到異議
    人騎機車沒戴安全帽要從對向左轉292巷，我們發現後就改
    右轉292巷並在他後面鳴笛要攔停他，他有發現並且轉頭看
    我們一下，異議人就加速逃逸，往小巷子裡右轉292巷1之9
    號再右轉280巷，我們沿路攔停，他都不停，所以就逕行舉
    發」等語明確（見本院95年3月23日訊問筆錄），並提出本
    件舉發當時警車所在位置、異議人行進方向現場示意圖乙紙
    、現場照片8張及員警工作紀錄簿乙紙為憑，其舉發當屬實
    而有據。
(三)、異議人雖辯稱：伊左轉進到292巷口才看到警車，且並未聽
    到鳴笛聲云云，惟觀諸證人乙○○上開所述，警車原先要左
    轉325巷，因看到異議人未戴安全帽，才改為右轉292巷，並
    在其後方鳴笛等語，衡情異議人既已看到警車又未戴安全帽
    ，則警車尾隨在後鳴笛示意稽查，異議人斷不可能未聽到警
    車鳴笛聲響，亦足徵其應已明白知悉因未戴安全帽遭員警鳴
    笛示意稽查之事實，異議人上開辯解，顯不可採。再者，異
    議人自承其當時是要回幸福華城，然證人乙○○同時證述：
    異議人住在幸福華城社區，他的車行方向應該是由源遠路29
    2巷右轉暖碇路，但是他當時卻在源遠路292巷和280巷繞一
    圈等情，亦足見異議人確係因發現警車，為逃避稽查，始繞
    道行駛無訛。
(四)、異議人雖又辯稱：本件舉發並無證據，是警察為了績效增列
    拒絕停車接受稽查而逃逸違規云云，惟查，證人乙○○為原
    處分機關認定異議人有前開違規行為之原證人，復到庭以言
    詞證述異議人確有前開違規事實，且無任何積極證據足以證
    明證人之證述係屬虛偽，亦無足以令人顯信其證述為不可採
    之品性證據或前科證據存在，自不得僅以證人為本件開單舉
    發異議人之警員而全盤抹煞其在訴訟上所具有之原證人資格
    。參以本件現場舉發警員即證人乙○○與異議人素昧平生，
    並無仇隙，衡情當無設詞攀誣、濫予舉發之理，此外亦無任
    何證據足資證明證人乙○○有捏造事實、違法取締之情事，
    在在均堪認證人即警員乙○○上開所為之證述堪足採信，至
    異議人上開所辯則顯屬無稽，不足採信。
(五)、綜上所述，本件異議人確有未依規定戴安全帽，經警稽查拒
    絕停車接受稽查而逃逸之違規等情，已堪認定，異議人所辯
    均不足採。從而，原處分機關以異議人有前揭違規情形，依
    道路交通管理處罰條例第31條第1項、第60條第1項及第63條
    第1項第1款規定，裁處受處分人罰鍰3500元，並記違規點數
    乙點，核無不當，本件聲明異議為無理由，應予駁回。
據上論斷，依道路交通案件處理辦法第19條，裁定如主文。
中     華     民     國    95   年    4    月    19    日
                     交通法庭法  官  林惠君
如不服本裁定，應於送達後五日內，向本院提出抗告狀。
以上正本證明與原本無異。
                             書記官  黃旭淑
中     華     民     國    95   年    4    月    19    日


司法院資訊處製作；財團法人民間司法改革基金會備份。
